臺灣高等法院高雄分院民事裁定
111年度抗字第192號
抗  告  人  合作金庫商業銀行股份有限公司

法定代理人  雷仲達  
代  理  人  李崇維  
相  對  人  陳金鳳  

上列當事人間聲明異議事件，抗告人對於中華民國111年4月28日
臺灣屏東地方法院111年度執事聲字第1號裁定提起抗告，本院裁
定如下：
    主  文
抗告駁回。
抗告費用由抗告人負擔。
    理  由
一、抗告意旨略以：相對人於民國102年11月1日向抗告人借款新
    臺幣300萬元，並以其所有坐落屏東縣○○市○○段000地號(應
    有部分79/10000)、同段647之14地號(應有部分79/10000)、
    同市○街段0○段000地號(應有部分79/10000)、同市○街段0○
    段000○0地號(應有部分79/10000)土地及同市○街段0○段000○
    號建物全部(以下合稱系爭抵押標的物)，設定最高限額抵押
    權(下稱系爭抵押權)以為擔保。相對人並出具同意書聲明「
    本人提供設定抵押供擔保之不動產，於提供設定抵押權之時
    ，絕無出租或被第三人占有等情事，倘有不實，願負一切法
    律責任」等語（下稱系爭同意書）明確，顯見系爭抵押標的
    物於設定系爭抵押權當時，並未出租或出借第三人使用，抗
    告人依民法第866條、強制執行法第99條第2項之規定，聲請
    除去相對人與第三人陳宏偉就系爭抵押標的物之使用借貸關
    係，並將拍賣條件改為點交，即屬有據。詎原審民事執行處
    司法事務官竟予駁回，抗告人不服提起異議，亦遭原裁定駁
    回。為此爰提起本件抗告，請求廢棄原裁定等語。
二、按不動產所有人設定抵押權後，於同一不動產上，得設定地
    上權或其他以使用收益為目的之物權，或成立租賃關係。但
    其抵押權不因此而受影響。前項情形，抵押權人實行抵押權
    受有影響者，法院得除去該權利或終止該租賃關係後拍賣之
    。不動產所有人設定抵押權後，於同一不動產上，成立第1
    項以外之權利者，準用前項之規定，民法第866條定有明文
    。次按拍賣之不動產原有之地上權、永佃權、地役權、典權
    及租賃關係隨同移轉。但發生於設定抵押權之後，並對抵押
    權有影響，經執行法院除去後拍賣者，不在此限。債務人應
    交出之不動產，現為債務人占有或於查封後為第三人占有者
    ，執行法院應解除其占有，點交於買受人或承受人；如有拒
    絕交出或其他情事時，得請警察協助。第三人對其在查封前
    無權占有不爭執或其占有為前條第2項但書之情形者，前項
    規定亦適用之，強制執行法第98條第2項、第99條第1、2項
    亦分別規定明確。
三、經查，本件抗告人以其為系爭抵押權人，聲請拍賣系爭抵押
    標的物獲准，並經原審民事執行處於110年11月2日進行第一
    次拍賣，因無人投標未拍定，而陳宏偉於查封期日時在場陳
    稱：系爭抵押標的物係其借名登記在相對人名下，且由伊占
    有使用；相對人則具狀陳稱：陳宏偉於系爭抵押權設定前即
    占有系爭抵押標的物等語，有原審110年度司拍字第79號民
    事裁定、確定證明書、抵押權設定契約書、他項權利證明書
    、借款契約、110年4月27日查封筆錄、第一次拍賣公告、第
    一次拍賣不動產筆錄、110年11月24日民事陳報狀、公務電
    話紀錄單附於原審110年度司執字第48049號、110年度司執
    字第13346號執行卷可稽。又相對人與陳宏偉間就系爭抵押
    標的物請求遷讓房屋等事件，現由原審另案以110年度訴字
    第440號事件審理中，而相對人與陳宏偉於該民事事件中，
    對於系爭抵押標的物原係登記陳宏偉所有，於102年11月1日
    借名登記在相對人名下，仍由陳宏偉占有中乙節，均不爭執
    ，並有借名協議書附卷可稽（見原審執事聲卷第37頁、第45
    頁）。故本件已難認相對人與陳宏偉間就系爭抵押標的存有
    使用使用借貸或租賃關係，更遑論其係系爭抵押權設定後，
    始就系爭抵押標的物成立使用使用借貸或租賃等關係。又陳
    宏偉於前開民事案件中，就其是否為無權占有乙節，提出爭
    執，且相對人於向抗告人借款時所出具之系爭同意書，僅係
    相對人於借款時單方面出具，形式上並無從僅執此即能遽認
    系爭抵押標的物於設定系爭抵押權時，確係相對人占用使用
    。故原審民事執行處依上述相關證據資料，形式上審查後，
    認陳宏偉於系爭抵押權設定前，即已占有系爭抵押標的物，
    並無適用民法第866條規定之餘地，且本件與強制執行法第9
    8條第2項、第99條第1、2項規定不符，亦無從解除其占有並
    予以點交，即無不合。抗告人聲請除去相對人與第三人陳宏
    偉就系爭抵押標的物之使用借貸關係，並將拍賣條件改為點
    交，尚無所據。原審民事執行處司法事務官駁回抗告人聲請
    ，原裁定駁回抗告人異議，均無違誤。抗告意旨指摘原裁定
    不當，求予廢棄，為無理由，應予駁回。
四、據上論結，本件抗告為無理由，爰裁定如主文。
中　　華　　民　　國　　111 　年　　7 　　月　　18　　日
                          民事第五庭
                                  審判長法官  蘇姿月
                                  法      官  郭宜芳
                                  法      官  劉傑民
以上正本證明與原本無異。
如不服本裁定應於送達後10日內向本院提出再抗告狀（須按他造
當事人之人數附繕本），並繳納再抗告費新臺幣1,000元。再為
抗告僅得以適用法規顯有錯誤為理由，並應委任律師為代理人。
如委任律師提起再抗告者，應一併繳納再抗告費。
中　　華　　民　　國　　111 　年　　7 　　月　　18　　日
                                      書記官  林家煜
附註：　　　　　　　　　　　　　　　　　　　
再抗告人之配偶、三親等內之血親、二親等內之姻親，或再抗告
人為法人、中央或地方機關時，其所屬專任人員具有律師資格並
經法院認適當者，亦得為第三審代理人。
再抗告人或其法定代理人具有律師資格者及前項情形，應於提起再抗告或委任時釋明之。